【裁判字號】    97,易緝,73
【裁判日期】    970520
【裁判案由】    侵占等
【裁判全文】
臺灣高雄地方法院刑事判決              97年度易緝字第73號
公  訴  人  臺灣高雄地方法院檢察署檢察官
被      告  乙○○
上列被告因侵占等案件，經檢察官提起公訴（85年度偵字第6398
、6600號），本院判決如下：
    主  文
本件免訴。
    理  由
一、公訴意旨略以：（一）被告乙○○前於民國84年8 月27日在
    嘉義縣新港鄉潭大村潭子墘28號向甲○○借用車號UQ-7011
    號自小客車，竟意圖為自己不法之所有，易持有為所有，將
    該車質押予倪駿成，借款新台幣（下同）130 萬元，得手後
    供己花用，並向甲○○謊稱該車於同年8 月23日下午在嘉義
    縣新港鄉新港KTV 店前失竊，另簽發其已無支付能力之面額
    130 萬元支票予甲○○，以資搪塞，甲○○誤信為真乃向嘉
    義縣警察局民雄分局安和派出所報案該車失竊，嗣不知情之
    倪駿成因急需用錢委由案外人陳茂榮向案外人張義峰以該車
    質押借款80萬元，後張義峰於85年2 月9 日駕駛該車行經高
    速公路，因違規為警取締而循線查獲上情。因認被告涉犯刑
    法第335 條第1 項之侵占罪嫌等語。（二）被告乙○○係後
    備軍人，原住高雄市三民區○○○路88號2 樓之2 ，遷出上
    開處所，無故不依規定申報，致使高雄團管部所發指定應於
    84年9 月19日前往高雄市鼓山區○○○路107 號報到之點閱
    召集令無法送達。因認被告涉犯妨害兵役治罪條例第11條第
    3 項罪嫌等語。
二、按行為後法律有變更者，適用行為時之法律，但行為後之法
    律有利於行為人者，適用最有利於行為人之法律，刑法第2
    條第1 項定有明文。查刑法第80條第1 項關於追訴權時效期
    間之規定，刑法修正前、後之規定不同，自訴人認被告涉犯
    刑法第339 條第1 項之詐欺取財罪嫌，係有期徒刑5 年以下
    之罪，依修正前刑法第80條第1 項第2 款之規定，追訴權期
    間為10年，而依修正後刑法第80條第1 項第2 款之規定，追
    訴權期間則為20年，是修正後刑法所定時效期間較長，自屬
    對行為人較不利，比較結果自應以修正前刑法第80條第1 項
    較有利於行為人，本件關於追效權時效，自應適用修正前刑
    法第80條之規定，且則關於追訴權時效之停止進行，及其期
    間、計算，亦應一體適用修正前刑法第83條之規定。又按案
    件時效已完成者，應諭知免訴之判決，並得不經言詞辯論為
    之，刑事訴訟法第302 條第2 款、第307 條分別定有明文。
    而案件經提起公訴或自訴，且在審判進行中，此時追訴權既
    無不行使之情形，自不發生時效進行之問題，此經大法官會
    議釋字第138 解釋闡釋在案。又追訴權之時效，如依法律之
    規定，偵查、起訴或審判之程序，不能開始或繼續時，停止
    其進行，其時效停止，自停止原因消滅之日起與停止前已經
    過之期間，一併計算，停止原因繼續存在之期間，如達於追
    訴權時效期間4 分之1 時，其停止原因視為消滅，修正前刑
    法第83條亦定有明文。另於偵查或審判中通緝被告，其追訴
    權之時效均應停止進行，亦經司法院29年院字第1963號解釋
    甚詳。
三、經查，公訴人認被告所涉犯刑法第335 條第1 項之侵占罪嫌
    ，係於84年8 月27 日完成犯行，其最高法定刑為有期徒刑5
    年，依修正前刑法第80條第1 項第2 款之規定，其追訴權時
    效為10年。嗣因被告逃逸，經本院於85年5 月31日通緝，有
    通緝書1 紙在卷可查，審判因而不能進行，依上開司法院29
    院字第1963號及修正前刑法第83條之規定，應一併計算追訴
    期間4 分之1 ，合計為12年6 月。又公訴人係於85年2 月14
    日開始偵辦，迄至本院於85年5 月31日通緝之期間，共計有
    3 月17日，依上開大法官會議138 號解釋意旨，不生時效進
    行之問題，並與本罪之追訴及時效停止期間12年6 月一併計
    算，合計為12年9 月17日，而被告之犯罪行為完成日係84年
    8 月27日，再扣除提起公訴日85年3 月26日至本院繫屬日85
    年4 月24日間時效進行之29日，則本件追訴權時效至遲應於
    97年5 月17日完成。至公訴人認被告所涉犯妨害兵役治罪條
    例第11條第3 項罪嫌，係於84年9 月19日完成犯行，其最高
    法定刑為有期徒刑3 年，依修正前刑法第80條第1 項第2 款
    之規定，其追訴權時效為10年。嗣因被告逃逸，經本院於85
    年5 月31日通緝，有通緝書1 紙在卷可查，審判因而不能進
    行，依上開司法院29院字第1963號及修正前刑法第83條之規
    定，應一併計算追訴期間4 分之1 ，合計為12年6 月。又公
    訴人係於85年3 月15日開始偵辦，迄至本院於85年5 月31日
    通緝之期間，共計有2 月16日，依上開大法官會議138 號解
    釋意旨，不生時效進行之問題，並與本罪之追訴及時效停止
    期間12年6 月一併計算，合計為12年8 月16日，而被告之犯
    罪行為完成日係84年9 月19日，再扣除提起公訴日85年3 月
    26日至本院繫屬日85年4 月24日間時效進行之29日，則本件
    追訴權時效至遲應於97年5 月4 日完成。綜上，依上開說明
    ，被告所犯侵占犯行及妨害兵役治罪條例犯行等之追訴權，
    均業因時效完成而消滅，爰不經言詞辯論，逕為諭知免訴之
    判決。
據上論結，應依刑事訴訟法第302 條第2 款、第307 條，判決如
主文。
中    華    民    國    97    年    5     月    20    日
                  刑事第十庭  審判長法  官  何秀燕
                                    法  官  顏銀秋
                                    法  官  吳金芳
以上正本證明與原本無異。
如不服本判決，應於收受本判決後10日內向本院提出上訴書狀，
其未具體敘述理由者，應於上訴期間屆滿後20日內，向本院補提
上訴理由書狀（須按他造當事人之人數附繕本，勿逕送上級法院
）。
中    華    民    國    97    年    5     月    20    日
                                    書記官  武凱葳


司法院資訊處製作；財團法人民間司法改革基金會備份。
